【裁判字號】    97,消債更,910
【裁判日期】    971024
【裁判案由】    聲請更生程序
【裁判全文】
臺灣高雄地方法院民事裁定           97年度消債更字第910號
聲  請  人  甲○○
上列當事人因消費者債務清理事件聲請更生，本院裁定如下：
    主  文
聲請人甲○○自民國九十七年十月二十四日上午十時起開始更生
程序。
命司法事務官進行本件更生程序。
    理  由
一、聲請意旨略以：聲請意旨略以：聲請人因消費借貸、自用住
    宅借款、信用卡或現金卡契約，對金融機構負有債務，無擔
    保或無優先權之債務總額未逾新台幣（下同）1,200 萬元，
    因有不能清償債務情事，前已提出債權人清冊，依中華民國
    銀行公會會員辦理消費金融案件無擔保債務協商機制，以書
    面向最大債權金融機構台新商業銀行股份有限公司（下稱台
    新銀行）請求共同協商債務清償方案，雖經協商成立，聲請
    人應月付33,379元，然聲請人每月協商應繳金額相當於加總
    各種獎金後全年所得每月平均，聲請人之月薪扣除協商之金
    額後，所餘顯不足支付自己及撫養親屬之必要支出，無法維
    持生活，協商條件於協商時未考量聲請人每月必要支出費用
    ，協商還款金額過高，致聲請人無力依協商清償計劃清償，
    實有不可歸責於己之事由，而無法繼續履行。且於毀諾後，
    因有部分債權銀行未於95年參與協商，聲請人乃再向最大債
    權銀行請求協商債務清償方案，並表明共同協商之意旨，而
    遭拒絕致協商不成立，聲請人已不能清償債務，又未經法院
    裁定開始清算程序或宣告破產，爰依法聲請更生等語。
二、按債務人不能清償債務或有不能清償之虞者，得依消費者債
    務清理條例所定更生或清算程序，清理其債務。債務人無擔
    保或無優先權之債務總額未逾1,200 萬元者，於法院裁定開
    始清算程序或宣告破產前，得向法院聲請更生。於消費者債
    務清理條例施行前，債務人依金融主管機關協調成立之中華
    民國銀行公會會員，辦理消費金融案件無擔保債務協商機制
    與金融機構成立之協商，準用同條例第151 條第5 項之規定
    ，即債務人與金融機構協商成立者，不得聲請更生或清算，
    但因不可歸責於己之事由，致履行顯有重大困難者，不在此
    限。法院開始更生程序之裁定，應載明其年、月、日、時，
    並即時發生效力，消費者債務清理條例第3 條、第42條第1
    項、第151 條第5 項、第6 項、第45條第1 項分別定有明文
    。
三、經查：
  (一)聲請人於本件更生聲請前，已於民國95年6 月22依金融主管
    機關協調成立之中華民國銀行公會會員辦理消費金融案件無
    擔保債務協商機制與台新銀行成立協商，自95年7 月起，利
    率百分之3.88，每月以33,379元依各債權銀行債權金額比例
    清償各項債務，至全部清償為止等情，有協議書1 紙、無擔
    保債務還款計劃1 份在卷可稽（本院卷第49至51頁）。又聲
    請人依協商清償協議，合計還款9 期分期款（至96年3 月止
    ）後悔諾之事實，亦有台新銀行存款憑條共8 紙附卷可憑（
    本院卷第52頁）。聲請人於消費者債務清理條例公布後，因
    有部分債權銀行未一併協商，乃再以書面向最大債權銀行台
    新銀行請求協商債務清償方案，並表明共同協商之意旨，而
    遭拒絕致協商不成立，亦有前置協商退件通知函在卷可按（
    本院卷第26頁）。
  (二)聲請人為一般消費者，並未從事營業，目前負債總額為2,17
    5,196 元，均為無擔保或無優先權之債務，名下無任何財產
    ，有聲請人財產及收入狀況說明書、債權人清冊、財政部臺
    灣省南區國稅局95年、96年度綜合所得稅各類所得資料清單
    、財政部臺灣省南區國稅局財產歸屬資料清單為證。又聲請
    人任職於新加坡克蘭詩股份有限公司台灣分公司，其95、96
    年度平均每月所得分別為33,435元、40,384元，名下無任何
    財產，有綜合所得稅各類所得資料清單、財產歸屬資料清單
    等件在卷足憑（本院卷第19至21頁）。以聲請人居住於高雄
    市，依台灣省97年度最低生活費每人每月為10,991元計算，
    聲請人每月薪資收入扣除其個人最低生活必要支出後，僅餘
    29,393元。又聲請人陳報每月撫養父母之撫養費共12,000元
    ，即每人每月6,000 元，並未逾每人每月最低生活費，尚屬
    合理，則聲請人每月收入再扣除此部分撫養費支出後，僅餘
    17,393元，參以，聲請人負債總額達2,175,196 元，聲請人
    主張其不能清償債務之事實，洵屬可採。
四、綜上所述，債務人僅係一般消費者，並未從事營業，其已達
    不能清償債務或有不能清償之虞之程度，其中無擔保或無優
    先權之債務，在1,200 萬元以下，與債權金融機構協商不成
    立，且未經法院裁定開始清算程序或宣告破產，又查無消費
    者債務清理條例第6 條第3 項、第8 條或第46條各款所定駁
    回更生聲請之事由存在，則債務人聲請更生，應屬有據，自
    應准許。
五、依消費債務清理法第45條第1項，裁定如主文。
中    華    民    國    97    年    10    月    24    日
                  民事第一庭法  官  陳宛榆上為正本係照原
本作成。
本件不得抗告。
本裁定已於97年10月24日時公告。
中    華    民    國    97    年    10    月    24    日
                                書記官  曹德英


司法院資訊處製作；財團法人民間司法改革基金會備份。
